臺灣高等法院臺中分院刑事判決　　　 100年度上易字第1135號
上　訴　人　臺灣南投地方法院檢察署檢察官
被　　　告　張志民
　　　　　　林志軒
　　　　　　朱宸緯
上列上訴人因被告等妨害自由等案件，不服臺灣南投地方法院99
年度易字第514號中華民國100年7月19日第一審判決（起訴案號
：臺灣南投地方法院檢察署99年度偵續字第59號），提起上訴，
本院判決如下：
    主  文
上訴駁回。
    理  由
一、本案經本院審理結果，認第一審判決以不能證明被告張志民
    犯罪而諭知無罪，及以被告林志軒、朱宸緯被訴強制部分，
    均為臺灣南投地方法院99年度審埔刑簡字第35號確定判決效
    力所及，而均為免訴之諭知，均核無不當，均應予維持，並
    引用第一審判決書所記載之理由及證據（如附件）。
二、本件檢察官依告訴人莊逸中之請求提起上訴意旨略以：案發
    時，適中國和平統一促進會人員過來，其中被告張志民仗其
    人多勢眾，叱喝在旁拉橫幅法輪功學員，告訴人適經該處，
    順口相勸，隨後即行離去。被告回應我就是這麼大聲，以拳
    頭敲打車子左後視鏡、左車門等，致使車門板金凹陷，被告
    張志民因此傷到自己手指頭，竟反誣告訴人以車門夾傷。被
    告等人朝告訴人車子走過來時，告訴人見狀隨即關上車門，
    立即反鎖，準備離去，被告等蜂擁趨前阻攔告訴人汽車，告
    訴人車門早已上鎖，不可能讓被告打開，假若被告張志民為
    車門所夾，血跡不可能盡往車蓋及車窗揮灑。加上被告張志
    民上開犯行，現場維安員警全都看得很清楚，其中埔里分局
    二組組長許啟譙，在對方惡形惡狀過來時，即示意叫告訴人
    趕快離去，未料告訴人不及離去，被告等即圍上來施以妨害
    自由及毀損犯行。至被告林志軒、朱宸緯部分，不僅猛踹車
    蓋，另強力圍著告訴人之去向，讓告訴人動彈不得，此已逸
    脫毀損行為之範圍。爰提起上訴，請求撤銷改判云云。
三、被告張志民部分：
(一)、按犯罪事實應依證據認定之，無證據不得認定犯罪事實；又
    不能證明被告犯罪者，應諭知無罪之判決，刑事訴訟法第15
    4條第2項、第301條第1項前段分別定有明文。次按告訴人之
    告訴，係以使被告受刑事訴追為目的，是其陳述是否與事實
    相符，仍應調查其他證據以資審認；又認定不利於被告之事
    實，須依積極證據，苟積極證據不足為不利於被告事實之認
    定時，即應為有利於被告之認定，更不必有何有利之證據（
    參最高法院52年台上字第1300號、30年上字第816號判例)。
(二)、本院調取臺灣南投地方法院99年度審埔刑簡字第35號及99年
    度簡上字第94號全卷，該案認定告訴人莊逸中因關上車門夾
    傷被告張志民，犯過失傷害罪，判處莊逸中拘役20日確定。
    在該案卷證中經查：
  1.告訴人莊逸中於案發當天即98年12月24日在警詢中指稱：
    「當時我開車載我太太經過該處，發現張志民在大聲斥責驅
    趕法輪功的同修拉布條，然後我就搖下右側車窗，我先對我
    的同修講，人家在趕了，我們就離開，張志民等人繼續對我
    的同修斥責，我說不用那麼大聲，好好說就好了，張志民還
    是繼續斥責，我開啟駕駛座側車門，一腳踩在車外，我對他
    說了一句調解的話，然後車門就關了，張志民就回我一句，
    本來就那麼大聲，他走過來說一聲好膽就下來，接著他拍打
    我的擋風玻璃及後視鏡，然後他身旁的朋友跳上我車上引擎
    蓋，一個在我車體四週踹我的車體，然後警方就到現場處理
    。」等語（參第126號偵卷第4頁筆錄），告訴人之妻饒佳
    惠於案發當天即98年12月24日在警詢中證稱：「張志民作勢
    要走過來，身後還跟有幾個男子，我先生就把車門還有車窗
    關上，張志民就拍打我們車輛的後視鏡及擋風玻璃，還有好
    膽下來，我們車門關上後，我們就在車上。」等語（參第12
    6號偵卷第34頁筆錄），證人黃秀蘭於99年5月20日證稱：
    「告訴人看到張志民在大小聲，就把車門打開，就伸出一隻
    腳出來，起身到外面講，有事情好好講，不要大小聲，這時
    候張志民在乘客那一側車頭前方，大概前方一個車身的距離
    ，莊逸中講完就坐進車內，然後對方張志民見狀就衝過來莊
    逸中那一側，就說好膽你下來，一直拍打莊逸中的車門，他
    們同一群人就把莊逸中的車子圍住，不讓莊逸中離開，接著
    警察就過來。」等語（參第35號簡卷第79-80頁筆錄）。綜
    上足見：本件一開始係告訴人自行停車，一腳踩出車外對被
    告張志民說話，且至其回到車內關上車門剎那止，被告張志
    民或其他人並無攔阻其開車之行為，係至告訴人再坐進車內
    鎖住車門後，被告張志民才對其說「好膽你下來」，並拍打
    車窗等，其他人也才蜂擁上來。是以告訴人從一腳踏出車外
    至坐回車內，關上門之剎那，被告等人並無妨害告訴人駕駛
    車輛之行為，已堪認定。
  2.被告張志民於案發當天即98年12月24日在警詢中陳稱：「
    我問莊逸中為什麼叫法輪功的不要離開，莊逸中不理我，就
    先以他的右手打在我的左胸上，打完後立即坐上車（當時車
    門未關），我遭打後立即伸出右手去拉車門頂不讓他走，要
    問他為何動手打人，結果他用力甩上車門，夾住我的右手，
    他車子就往前開，我用力拍車門並一直叫他停車，他沒有停
    車，當時剛好我們黨員就站在車子前面的路口，聽到我的叫
    聲，就將車子擋了下來，我遭夾到的右手在莊逸中停車前也
    抽了出來，現場警察也都趕過來處理發生的這些事情。」等
    語（參第126號偵卷第24頁筆錄），被告朱宸緯於案發當
    天即98年12月24日在警詢中供稱：「因為我看到莊逸中駕駛
    之自小客車駕駛座旁車門夾到我老闆張志民的右手受傷流血
    ，莊逸中不停下車要逃逸，所以我上前攔阻車子前進，因他
    不停車才會用右腳踹他車門叫他停車，他駕駛座旁車門凹陷
    是我用腳踹所造成。」等語（參第126號偵卷第17頁筆錄）
    ，被告林志軒於案發當天即98年12月24日在警詢中供稱：
    「我原本與朋友在該處掛帆布，旁邊穿有法輪功的人在叫罵
    ，原不予理會，後來有有一部銀色轎車停在我老闆張志民旁
    邊叫罵，後來我老闆上前理論。對方車主將車門打開，與我
    老闆發生爭執，當時我老闆手放置車門上，對方立即關上車
    門即夾住我老闆手指頭直接往前行駛，旁邊也有人喝止，該
    部車仍直接向前行駛約10公尺，我見狀即跳上該車，制止該
    車行駛，後來員警亦趕到協助制止該車行駛。」等語（參第
    126號偵卷第17頁筆錄），證人即當天在現場處理之警員
    黃宏銘於99年5月7日證稱：「他們在那邊我們以為是法輪功
    或者是中華統一促進黨的成員在聊天，直到發現有人在流血
    ，我才過去錄影蒐證，流血的是張志民，我看到莊逸中開車
    要離開，張志民就拍打他車子的玻璃，用受傷的手指將血灑
    在莊逸中車子的玻璃，我們就過去瞭解情況，我們怕他們在
    那邊影響交通，就請他們到米洛克飯店前，莊逸中一直沒有
    下車，他就開著車緩緩前進到米洛克飯店前，張志民他們也
    圍著莊逸中的車子來到米洛克飯店前，到飯店前，莊逸中還
    是沒下車。」等語（參第35號簡卷第43頁筆錄），證人即
    當天在現場處理之警員許啟譙於100年6月8日證稱：「我在
    米洛克飯店2樓聽到下面有吵架聲才下來，我跑過來時看到
    張志民手受傷流血，聽到他說好膽你出來，我說發生什麼事
    ，張志民說莊逸中弄傷他的手，我不知道他如何受傷，我只
    看到張志民站在車子前面，將受傷的手血跡甩到莊逸中車子
    引擎蓋上，張志民的手應該是受傷，我沒有看到他拿什麼東
    西在那邊滴，我到現場莊逸中車門及車窗都是關著，我叫偵
    查隊的人帶張志民去醫院看醫生後，再帶到漁池分駐所。」
    等語（參第94號簡上卷第53-58頁筆錄）。綜上足見：本件
    係被告張志民將右手放在告訴人所駕駛車子之車門頂上，於
    告訴人快速關上車門時，遭夾傷手指頭，告訴人或許不知，
    仍將車子往前開動，被告張志民為抽出手指頭，乃拍打該車
    門玻璃，欲使告訴人停車，惟告訴人仍逕自往前緩進，旁邊
    之被告林志軒、朱宸緯見狀，亦加入攔阻，因告訴人仍不停
    車，被告林志軒即跳到該車引擎蓋上踩踏，被告朱宸緯亦以
    腳踹踢該車左側車門，以使告訴人停車並洩憤，被告張志民
    嗣自行將手指頭抽出，此時附近員警聞聲也趕過來，見到被
    張志民將手上的血滴灑在告訴人所駕駛車子之車窗等處，被
    告張志民並對告訴人喊好膽你出來等語，員警再叫告訴人將
    車開到米洛克飯店前處理，以免影響交通。此再核諸前揭1.
    部分之告訴人莊逸中、證人饒佳惠、黃秀蘭所述，亦可知前
    揭告訴人莊逸中、證人饒佳惠、黃秀蘭，就車門夾傷被告張
    志民部分或不知情而未講述，或知情而故意省略。又告訴人
    既認為其車門並未夾到被告張志民的手指頭，復趕緊上車鎖
    門，並堅不開門下車，其自是要避開被告張志民等人，是以
    被告張志民等人及黃明宏警員陳稱看到「告訴人開車要離開
    」，自屬真實可信。
  3.茲被告張志民雖有拍打告訴人所駕駛車子之車窗玻璃，但該
    車窗玻璃並未因此有何破損，且被告張志民有無拍打車子之
    左後視鏡，除了告訴人夫妻之指訴外，並無其他證據可資補
    強佐證，至左前車門板金凹陷，告訴人之前並未明確指摘係
    被告張志民所為，復經被告朱宸緯坦承係其踹踢所造成，被
    告朱宸緯此部分所為，亦經臺灣南投地方法院99年度審埔刑
    簡字第35號判決予以認定，並判處罰金8000元確定。另被告
    張志民拍打告訴人所駕駛車子之車窗玻璃，阻止被告車子前
    進，係因其手指被車門夾住，欲使告訴人停車開門之排除侵
    害行為，也無過當，自無違法可言。
(三)、綜上所述，本件公訴人所舉之證據，尚無法使本院形成被告
    張志民有對告訴人強制及毀損之確信。此外，復查無其他積
    極證據足資證明被告張志民有何公訴人所指之前揭犯行，依
    前揭判例意旨，本件即應為有利於被告張志民之認定，更不
    必有何有利之證據。原審以不能證明被告張志民犯罪為由，
    諭知無罪之判決，並無不合。檢察官上訴意旨，仍執前詞，
    指摘原判決不當，提起上訴，為無理由，應予駁回。
(四)、公訴人雖請求本院向財團法人埔里基督教醫院函詢被告張志
    民之傷勢如何造成，以證明被告張志民之手指頭並非遭告訴
    人所駕駛車子之車門夾傷等情。惟此部分業經臺灣南投地方
    法院99年度審埔刑簡字第35號案函詢在卷，該醫院以99年5
    月31日埔基一字第9905013A號函覆記載：「無法單由傷口判
    斷是遭何種東西或設備夾傷。」等字（參該案卷第123頁）
    ，且本院認被告張志民遭告訴人所駕駛車子之車門夾傷之事
    實，既經該案認定告訴人犯有過失傷害罪，並判處告訴人拘
    役20日確定，本院自無再調查之必要，附此敘明。
四、被告林志軒、朱宸緯部分：
(一)、按案件曾經判決確定者，應諭知免訴之判決；又對於原審諭
    知免訴之判決上訴時，第二審法院認其無理由而駁回上訴之
    判決，得不經言詞辯論為之。刑事訴訟法第302條第1款、第
    372條分別定有明文。
(二)、經查：
  1.本件起訴書記載：被告林志軒、朱宸緯則擋在系爭車輛之前
    ，阻止莊逸中離去，以此強暴方式妨害莊逸中駕駛系爭車輛
    之權利，被告林志軒進而跳上系爭車輛之引擎蓋上，用力踩
    踏，造成系爭車輛引擎蓋輕微凹陷，而被告朱宸緯則以腳用
    力踹踢系爭車輛左側車門及車體，致系爭車輛左前車門輕微
    凹陷、右前弧輪輕微凹陷受損，均足生損害於莊逸中等字。
  2.被告林志軒、朱宸緯除了前揭警詢之供述外，被告朱宸緯
    於原審供稱：「我是有踹踢莊逸中的系爭車輛，但我的理由
    是因為莊逸中讓張志民受傷，我怕他逃跑，所以阻擋。」等
    語（參原審卷第19頁筆錄），在本院供稱：「我們看到張志
    民被夾住，是為了讓告訴人停車才毀損告訴人的車子。」等
    語（參本院卷第41頁背面筆錄），被告林志軒於原審供稱
    ：「我是看到莊逸中夾到張志民的手，連警察都說要他停車
    ，但是莊逸中還是不停下來，所以我才會跳上車輛引擎蓋，
    希望他停車。」等語（參原審卷第59頁筆錄），在本院供稱
    ：「我們看到張志民被夾住，是為了讓告訴人停車才毀損告
    訴人的車子。」等語（參本院卷第41頁背面筆錄）。
  3.綜上足見：被告林志軒、朱宸緯係以毀損告訴人車輛之方法
    阻止告訴人車子前進，此行為雖然同時涉犯毀損及強制罪嫌
    ，但僅屬單純之一行為，而此行為既經臺灣南投地方法院99
    年度審埔刑簡字第35號判決判處毀損罪確定，其效力自及於
    本件被起訴之強制部分。是以原審依刑事訴訟法第302條第1
    款之規定，對被告林志軒、朱宸緯均為免訴之諭知，並無不
    合，公訴人仍執前詞，提起上訴，為無理由。爰依刑事訴訟
    法第372條之規定，不經言詞辯論，逕以判決駁回之。
據上論斷，應依刑事訴訟法第373條、第368條、第372條，判決
如主文。
本案經檢察官林蓉蓉到庭執行職務。
中    華    民    國   100    年    10    月    27    日
            刑事第七庭    審判長法  官  林  榮  龍
                                法  官  王  義  閔
                                法  官  李  秋  娟
上列正本證明與原本無異。
不得上訴。
                                書記官  詹  錫  朋
中    華    民    國   100    年    10    月    27    日